臺灣基隆地方法院民事判決  
111年度基簡字第41號
原      告  葉秀卿  
被      告  鄭慶文  

            鄭玉茹  

兼上二人之
共      同
訴訟代理人  鄭金水  

被      告  鄭坤山  

上列當事人間請求拆屋還地等事件，本院判決如下：
    主  文
原告之訴駁回。
訴訟費用由原告負擔。
    理  由
壹、按原告之訴，有下列各款情形之一者，法院得不經言詞辯論
    ，逕以判決駁回之。但其情形可以補正者，審判長應定期間
    先命補正：一、當事人不適格或欠缺權利保護必要。民事訴
    訟法第249條第2項第1款定有明文。次按繼承人如有數人時
    ，在分割遺產前，各繼承人對於遺產全部為公同共有；公同
    共有人對共有物之處分，除法律或契約另有規定外，應得公
    同共有人全體之同意，民法第1151條、第828條第3項分別定
    有明文。公同共有人中之一人或數人除經其他公同共有人全
    體之同意，或為公同共有人全體之利益對第三人為回復公同
    共有物之請求，得單獨或共同起訴外，倘係基於公同共有法
    律關係為請求者，仍屬固有之必要共同訴訟，應由公同共有
    人全體起訴，當事人之適格始無欠缺。
貳、本件原告係聲明請求被告等人應將坐落新北市○○區○○○段○○○
    ○段○000地號土地上占用面積為85.7平方公尺之地上物（下
    稱系爭地上物）拆除，返還土地與原告及其他共有人，並給
    付不當得利予原告，依其主張之事實系爭地上物原係由被繼
    承人鄭添財所興建，鄭添財已死亡，即為全體繼承人公同共
    有。是以依據原告本件之請求係拆除公同共有物之處分及公
    同共有物占有原告土地所生公同共有債務部分，應以全體公
    同共有人為被告，當事人適格始無欠缺。而依據原告所提出
    鄭添財之繼承系統表所示，繼承人為被告鄭慶文、鄭玉茹、
    鄭金水、鄭坤山等4人外，尚有鄭清海，合計共5人，因此系
    爭不動產於鄭添財死亡時係由上開5人共同繼承為公同共有
    人。而鄭清海於繼承系爭地上物後，於108年3月21日死亡，
    且鄭清海全體繼承人均已拋棄繼承，此有本院拋棄繼承備查
    函在卷可參，是以鄭清海之遺產乃為無人繼承之遺產，關於
    無人繼承之遺產民法1177條以下有相關規定，原告自應將該
    管理或取得鄭清海遺產之人列為本案共同被告方屬適法。經
    本院於111年1月4日當庭命原告於10日內補正適法之被告，
    原告逾期未補正管理或取得鄭清海遺產之人為被告，即屬未
    將系爭地上物全體共有人列為被告，顯有當事人不適格之情
    形，本院依法無庸言詞辯論即可逕予駁回其訴，爰判決如主
    文。
中　　華　　民　　國　　111 　年　　1 　　月　　24　　日
                      基隆簡易庭法  官  王翠芬
以上正本係照原本作成。
對於本件判決如有不服，應於收受送達後20日內向本院提出上訴
書狀，上訴於本院合議庭，並按他造當事人之人數附具繕本。如
委任律師提起上訴者，應一併繳納上訴審裁判費。
中　　華　　民　　國　　111 　年　　1 　　月　　24　　日
                                書記官  陳怡君